臺灣高雄地方法院刑事判決　　　　　　100年度簡上字第110號
上　訴　人　臺灣高雄地方法院檢察署檢察官
被　　　告　洪芳蘭
　　　　　　楊益榮
上列上訴人因被告賭博等案件，不服本院高雄簡易庭民國100年1
月27日99年度審簡字第3941號第一審簡易判決（起訴案號：99年
度偵字第25890 號），提起上訴，本院管轄之第二審合議庭判決
如下：
    主  文
原判決撤銷。
洪芳蘭共同犯圖利供給賭場罪，處有期徒刑肆月，如易科罰金，
以新臺幣壹仟元折算壹日，扣案如附表所示之物均沒收。
楊益榮共同犯圖利供給賭場罪，處有期徒刑貳月，如易科罰金，
以新臺幣壹仟元折算壹日，扣案如附表所示之物均沒收。
    事  實
一、洪芳蘭係址設高雄市旗津區○○○路297巷5弄2之1號「D便
    利商店」之實際負責人，明知未依電子遊戲場業管理條例規
    定領有電子遊戲場業營業級別證者，不得經營電子遊戲場業
    ，竟未向主管機關請領電子遊戲場業營業級別證，即基於意
    圖營利供給賭博場所、賭博及非法經營電子遊戲場業之犯意
    ，自民國99年7月中旬起，在上開公眾得出入之「D便利商店
    」內，擺設如附表編號1至5所示可產生聲光影像效果之賭博
    性電子遊戲機台「魔法球水果瑪莉」、「金象王水果瑪莉」
    、「滿貫大亨麻將」、「賽馬」二人座及「超級大舞臺水果
    瑪莉」各1臺，共5臺，均插電營業，供不特定人投注把玩，
    而未經許可經營電子遊戲場業，並提供上址商店為賭博場所
    ，以上開電子遊戲機具為賭博之器具，與不特定之人賭博財
    物；洪芳蘭復自上開日期起，以時薪新臺幣（下同）80元代
    價僱用與其具有共同賭博及意圖營利供給賭博場所犯意聯絡
    及行為分擔之楊益榮擔任店員，負責管理上開機台、開分、
    洗分、兌換代幣及賭博所得商品，其賭博方式為：賭客投入
    10元代幣，即可開分10分（賽馬1比1）或1分（麻將10比1）
    ，再按押投注，視押中之賠率累計積分，藉此射倖之方式計
    算輸贏，待賭客打玩完畢後，若尚有積分，則按上開比例向
    店員兌換賭博所得商品，藉此方式經營電子遊戲場業及賭博
    財物營利。嗣於99年8月3日20時25分許，適有賭客陳國富、
    趙明傑（業經原審判決確定）在上址便利商店內分別把玩「
    滿貫大亨麻將」、「賽馬」等賭博性電子遊戲機臺時，為警
    搜索而當場查獲，並扣得如附表所示之物。
二、案經高雄市政府警察局鼓山分局移請臺灣高雄地方法院檢察
    署檢察官偵查起訴。
    理  由
一、按被告以外之人於審判外之陳述，雖不符刑事訴訟法第159
    條之1 至第159 條之4 之規定，而經當事人於審判程序同意
    作為證據，法院審酌該言詞陳述或書面陳述作成時之情況，
    認為適當者，亦得為證據；當事人、代理人或辯護人於法院
    調查證據時，知有第159 條第1 項不得為證據之情形，而未
    於言詞辯論終結前聲明異議者，視為有前項之同意，刑事訴
    訟法第159 條之5 定有明文。本判決所引用具傳聞性質之各
    項證據資料，業據被告黃芳蘭、楊益榮於本院審理中同意作
    為證據，且經本院於審判期日依法踐行調查證據程序，當事
    人就上開證據之證據能力均未爭執，於言詞辯論終結前亦未
    聲明異議，復查無依法應排除證據能力之情形，依上開規定
    ，應有證據能力。
二、上揭事實，迭據被告洪芳蘭、楊益榮於本院審理中坦認不諱
    ，核與證人即賭客趙明傑於警詢、偵訊及本院審理中；證人
    即賭客陳國富於偵訊中證述之情節相符，並有現場及扣案物
    照片15張、扣押物品目錄表1 份在卷可稽，復有如附表所示
    之物扣案可資佐證，足徵被告2 人上開之自白，核與事實相
    符，堪予採為認定事實之依據。事證明確，被告洪芳蘭、楊
    益榮前揭犯行，應堪認定。至證人陳國富固於警詢中陳稱：
    打玩機台之積分可以換現金云云，已據被告洪芳蘭、楊益榮
    否認，辯稱：積分只能兌換商品，不能換現金等語。又證人
    陳國富嗣於偵查中明確證稱：伊當日打玩累積之分數，是兌
    換店內之食品等語，核與證人趙明傑迭於警詢、偵訊及本院
    審理中證稱：該店積分只能兌換飲料或食品，不能兌換現金
    ，伊打玩後是兌換啤酒等情相符，堪認被告上開辯解，尚非
    無據，堪予採信。此外，復查無其他積極證據足資證明被告
    等有何兌換現金予賭客之情事，是起訴書此部分所認，容有
    誤會，應予更正敘明。
三、論罪科刑：
  (一)按電子遊戲場業之經營，非僅「單純擺設」電子遊戲機具為
    已足，舉凡所擺設電子遊戲機具現場之管理及供顧客兌換代
    幣把玩等，均應屬經營行為之內。又電子遊戲機之程式，於
    設計之初即已隱含該遊戲機具有較高獲勝機率，已非純粹射
    倖性，此從經營者必須花費資金購買或租用遊戲機台，並提
    供場所擺放而仍能獲利可明，是該等以擺設電子遊戲機提供
    該賭博場所之行為，亦同時具有營利之意圖（臺灣高等法院
    臺中分院96年度上易字第200 號判決、臺灣高等法院暨所屬
    法院96年法律座談會刑事類提案第12號審查意見及研討結果
    參照）。次按刑事法若干犯罪行為態樣，本質上原具有反覆
    、延續實行之特徵，立法時既予特別歸類，定為犯罪構成要
    件之行為要素，則行為人基於概括之犯意，在密切接近之一
    定時、地持續實行之複次行為，倘依社會通念，於客觀上認
    為符合一個反覆、延續性之行為觀念者，於刑法評價上，即
    應僅成立一罪。學理上所稱「集合犯」之職業性、營業性或
    收集性等具有重複特質之犯罪均屬之，例如經營、從事業務
    、收集、販賣、製造、散布等行為概念者是（最高法院95年
    度台上字第1079號判決意旨參照）。
  (二)查本件被告洪芳蘭未依電子遊戲場業管理條例之規定，辦理
    電子遊戲場業營業級別證，即擅自在其經營商店內擺設電子
    遊戲機台，無照經營電子遊戲場業；又提供上址商店為賭博
    場所，以擺設之電子遊戲機台為賭博器具，並以如事實欄所
    示之賭博方式，與不特定之賭客賭博財物，復僱用被告楊益
    榮管理機台、開分、洗分及兌換代幣及賭博物品予賭客等情
    ，業經本院認定如前，衡以賭博方式何其多樣，被告洪芳蘭
    、楊益榮既選擇花費資金購買或租用系爭電子遊戲機台，擺
    放於上址商店內，與不特定賭客進行賭博行為，而仍期獲利
    ，顯見扣案電子遊戲機台之程式，於設計之初應已隱含該遊
    戲機具有較高獲勝機率，並非純粹射倖性甚明，要難謂被告
    等無營利之意圖。是核被告洪芳蘭所為，係犯刑法第266 條
    第1項前段之於公眾得出入場所賭博罪、同法第268條之意圖
    營利供給賭博場所罪及電子遊戲場業管理條例第22條之未經
    許可經營電子遊戲場業罪；核被告楊益榮所為，則係犯刑法
    第266條第1項前段之公眾得出入場所賭博罪、同法第268 條
    意圖營利供給賭博場所罪。又被告等係以所擺設之電子遊戲
    機臺，分別與各賭客賭博財物，其對賭行為即屬個別，尚難
    認係聚眾賭博，自無庸對其論以該部分之罪名，附此敘明。
    被告2人就上開賭博、圖利供給賭博場所2罪間，有犯意聯絡
    及行為分擔，均為共同正犯。又自99年7月中旬起至同年8月
    3日為警查獲時止，被告洪芳蘭係基於同一經營電子遊戲場
    業及賭博、圖利供給賭博場所之決意；被告楊益榮係基於同
    一賭博、圖利供給賭博場所之決意，於同一地點，密切接近
    之時間，反覆持續為上開犯行，客觀上該等行為具有反覆、
    延續之特徵，符合社會通念之一行為，自應包括評價為集合
    犯，而各論以一罪。被告洪芳蘭以一行為觸犯上開3 罪名、
    被告楊益榮以一行為觸犯上開2 罪名，為想像競合犯，應依
    刑法第55條之規定，各從一重依刑法第268 條圖利供給賭博
    場所罪處斷。
四、原審認被告罪證明確，予以論罪科刑，固非無見。惟被告2
    人並非單純與人對賭，而係提供上開經營商店為賭博場所，
    擺設電子遊戲機台與不特定之賭客進行賭博行為，並兌換賭
    博所得之物品；又該等遊戲機台設計之初即已隱含該機具有
    較高獲勝機率，並非純粹射倖性，自同時具有營利之意圖，
    既如前述，原審漏未審酌，逕以被告等並未從中抽取一定數
    額之金錢以圖利，遽認被告2 人並無涉犯圖利供給賭博場所
    罪，尚有違誤；檢察官上訴意旨以上開理由，認原判決所認
    容有未洽，為有理由，應由本院予以撤銷改判。爰審酌被告
    洪芳蘭前已因多次違反電子遊戲業管理條例經警查獲、移送
    ，有臺灣高等法院被告前案紀錄表在卷可憑，仍再度未經許
    可而擅自經營電子遊戲場業，破壞國家對於電子遊戲場業之
    管理，且與被告楊益榮共同意圖營利提供賭博場所，與他人
    賭博財物，助長社會僥倖風氣，危害社會善良秩序，行為實
    無足取，惟念其等均坦承犯行，犯後態度良好，及斟酌被告
    洪芳蘭擺設電子遊戲機之時間、數量，暨被告楊益榮係為謀
    生計始受僱於該店，依指示參與上開犯行，犯罪情節自屬較
    輕等一切情狀，分別量處如主文所示之刑，並均諭知易科罰
    金之折算標準，以資懲儆。
五、末按刑法第266條第2項為同法第38條之特別規定，祇要係當
    場賭博之器具、在賭檯或兌換籌碼處之財物，不問屬於犯人
    與否，皆應依該條項規定宣告沒收。且擺設賭博性電子遊戲
    機之賭博行為，與一般賭博行為不同，擺設人每日開機營業
    時起，即處於隨時供不特定賭客投幣與其對賭之狀態，就擺
    設人而言，每日一旦開機營業，即認應已開始賭博行為，是
    既係營業時為警查獲，不論查獲時有無賭客在場賭博，查扣
    之賭博性電玩機具均屬當場賭博之器具，應依刑法第266 條
    第2項沒收之。查扣案如附表編號1至5所列之電子遊戲機5臺
    （含IC板6塊），均屬當場賭博之器具；附表編號6所示之代
    幣共4182枚，則係在賭檯及兌換籌碼處之財物，不問屬於犯
    人與否，均應依刑法第266條第2項之規定及共犯責任共同原
    則，於被告2人之罪刑項下均宣告沒收。另扣案如附表編號6
    至9所示之遙控器1個、鑰匙1支、教戰手冊1本，均為被告洪
    芳蘭所有供本件犯罪所用之物，業據其供承在卷，爰依刑法
    第38條第1項第2款規定及共犯責任共同原則，於被告2 人之
    罪刑項下宣告沒收。
六、至檢察官就被告陳國富、趙明傑提起上訴部分，均經檢察官
    撤回上訴，有100 年度蒞字第3281號撤回上訴書在卷足憑，
    自無庸再予論列，併予敘明。
據上論斷，應依刑事訴訟法第455條之1第1項、第3項、第369 條
第1項前段、第364條、第299條第1項前段，電子遊戲場業管理條
例第22條，刑法第11條前段、第28條、第266條第1項前段、第2
項、第268條、第55條、第41條第1項前段、第38條第1項第2款，
刑法施行法第1條之1，判決如主文。
本案經檢察官鄭靜筠到庭執行職務。
中    華    民    國   100    年    3     月    22    日
                刑事第十一庭  審判長法  官  李代昌
                                    法  官  林正忠
                                    法  官  林韋岑
不得上訴。
以上正本證明與原本無異。
中    華    民    國   100    年    3     月    22    日
                                    書記官  黃旭淑
【附錄本判決論罪科刑法條】
中華民國刑法第268條：
意圖營利，供給賭博場所或聚眾賭博者，處 3 年以下有期徒刑
，得併科 3 千元以下罰金。
中華民國刑法第266條：
在公共場所或公眾得出入之場所賭博財物者，處 1 千元以下罰
金。但以供人暫時娛樂之物為賭者，不在此限。
當場賭博之器具與在賭檯或兌換籌碼處之財物，不問屬於犯人與
否，沒收之。
電子遊戲場業管理條例第22條：
違反第 15 條規定者，處行為人 1 年以下有期徒刑、拘役或科
或併科新台幣 50 萬元以上 250 萬元以下罰金。
附表：
┌──┬────────────────┬─────────┐
│編號│扣案物名稱                      │應沒收之數量      │
├──┼────────────────┼─────────┤
│ 1. │電子遊戲機「魔法球水果瑪莉」    │壹台（含IC板壹片）│
├──┼────────────────┼─────────┤
│ 2. │電子遊戲機「金象王水果瑪莉」    │壹台（含IC板壹片）│
├──┼────────────────┼─────────┤
│ 3. │電子遊戲機「滿貫大亨麻將」      │壹台（含IC板壹片）│
├──┼────────────────┼─────────┤
│ 4. │電子遊戲機「賽馬」二人座        │壹台（含IC板貳片）│
├──┼────────────────┼─────────┤
│ 5. │電子遊戲機「超級大舞臺水果瑪莉」│壹台（含IC板壹片）│
├──┼────────────────┼─────────┤
│ 6. │代幣（含機台及櫃台代幣）        │肆仟壹佰捌拾貳枚  │
├──┼────────────────┼─────────┤
│ 7. │遙控器                          │壹個              │
├──┼────────────────┼─────────┤
│ 8. │鑰匙                            │壹支              │
├──┼────────────────┼─────────┤
│ 9. │教戰手冊                        │壹本              │
└──┴────────────────┴─────────┘